最  高  行  政  法  院  裁  定
111年度抗字第198號
抗  告  人  反對烏日區前竹區段徵收自救會


代  表  人  張金城              
抗  告  人  廖萬慶                                      

            徐天佑                                     

上列抗告人因與相對人內政部間都市計畫事件，聲請法官迴避，
對於中華民國111年6月16日臺中高等行政法院111年度聲字第11
號裁定，提起抗告，本院裁定如下︰
　　主  文
抗告駁回。
抗告訴訟費用由抗告人負擔。
　　理  由
一、按抗告法院認抗告為不合法或無理由者，應為駁回抗告之裁
    定。
二、緣抗告人與相對人間都市計畫事件，向臺中高等行政法院（
    下稱原審法院）提起行政訴訟，經原審法院以110年度訴字
    第363號都市計畫事件審理中。嗣抗告人聲請受命法官楊蕙
    芬迴避，經原審法院以111年度聲字第11號裁定（下稱原裁
    定）駁回，抗告人遂提起本件抗告。
三、本件原裁定以：
    抗告人雖指摘受命法官誤導其為超出請求權之聲明，違反行
    政訴訟法第4條第1項規定云云。惟查，經原審法院調閱該院
    110年度訴字第363號全卷，可知受命法官係因抗告人之聲明
    未臻明確而行使闡明權，抗告人主張受命法官對其誤導，應
    屬其主觀之臆測。抗告人復未提出其他能即時調查之證據，
    釋明承審之受命法官有何應自行迴避而未迴避，或執行職務
    有偏頗之虞之情事，核與聲請迴避之要件不符，應予駁回。
四、抗告意旨略謂：
　　原審法院受命法官違反行政訴訟法第4條第1項規定，誤導闡
    明抗告人訴之聲明遠逾其請求權範圍，並暗示相對人訴訟代
    理人回答抗告人訴之聲明並未特定，裡應外合，而有偏頗情
    形，並請求原審法院受命法官楊蕙芬迴避，再開已終結之準
    備程序等語。
五、本院查：　　　　
(一)按行政訴訟法第20條規定：「民事訴訟法第33條至第38條之
    規定，於本節（法官之迴避）準用之。」民事訴訟法第33條
    第1項第2款規定：「遇有下列各款情形，當事人得聲請法官
    迴避：……二、法官有前條所定以外之情形，足認其執行職務
    有偏頗之虞者。」而民事訴訟法第33條第1項第2款規定法官
    有應自行迴避而不自行迴避以外之情形，足認其執行職務有
    偏頗之虞，據而聲請法官迴避者，應以法官對於訴訟標的有
    特別利害關係，或與當事人之一造有密切之交誼或嫌怨，或
    基於其他情形客觀上足疑其為不公平之審判者為其原因事實
    。若僅憑當事人之主觀臆測，或不滿意法官進行訴訟遲緩，
    或認法官指揮訴訟欠當，即不得謂其有偏頗之虞，亦不得以
    其於另案曾受同一法官不利之裁判，遽認該法官執行職務即
    有偏頗之虞。
(二)另按行政訴訟法第125條第1項及第3項分別規定：「行政法
    院應依職權調查事實關係，不受當事人主張之拘束。」「審
    判長應向當事人發問或告知，令其陳述事實、聲明證據，或
    為其他必要之聲明及陳述；其所聲明或陳述有不明瞭或不完
    足者，應令其敘明或補充之。」且前揭關於法院或審判長權
    限之規定，於受命法官行準備程序時準用之（同法第131條
    規定參照）。是受命法官行準備程序時，除應依職權調查事
    實關係，如發現當事人有聲明或陳述不明瞭或不完足之情形
    ，即應令其敘明或補充之。又按行政訴訟法第4條第1項規定
    ：「人民因中央或地方機關之違法行政處分，認為損害其權
    利或法律上之利益，經依訴願法提起訴願而不服其決定，或
    提起訴願逾3個月不為決定，或延長訴願決定期間逾2個月不
    為決定者，得向行政法院提起撤銷訴訟。」第105條第1項規
    定：「起訴，應以訴狀表明下列各款事項，提出於行政法院
    為之：一、當事人。二、起訴之聲明。三、訴訟標的及其原
    因事實。」人民對於行政處分有所不服，提起訴願遭駁回，
    依上開規定向行政法院提起撤銷訴訟，應表明當事人、
　　起訴之聲明、訴訟標的及其原因事實；其正確的訴之聲明通
    常即為「訴願決定及原處分均撤銷」，且如行政法院審理的
    結果認為原告之訴為有理由，通常即依原告訴之聲明判決：
    「訴願決定及原處分均撤銷」，至於原告所持該原處分或訴
    願決定之違法理由，則應與訴之聲明分開表明，因此，原告
    起訴如未依前述分開表明訴之聲明及其所持理由，法院自應
    行使闡明權，令原告敘明或補充之。
(三)經查，本件原審法院受命法官楊蕙芬行準備程序時，發現抗
    告人訴之聲明與理由夾雜，乃依前揭說明予以闡明，核屬法
    定職權之行使。是依抗告人指摘受命法官楊蕙芬之內容，尚
    難逕認其執行職務即有偏頗之虞。此外，抗告人亦未釋明該
    法官對於訴訟標的有特別利害關係，或與當事人之一造有密
    切之交誼或嫌怨，或基於其他情形客觀上足疑其為不公平之
    審判等情事，與聲請法官迴避之要件顯屬不符，其聲請應不
    予准許，抗告意旨仍執前詞，求為廢棄，難認有理由，應予
    駁回。。
(四)再按受命法官或法院得命再開已終結之準備程序，行政訴訟
    法第132條準用民事訴訟法第274條第2項固有明文規定。然
    有無再開準備程序之必要，應視有無再闡明訴訟關係或其他
    必要之情形決之，屬法院職權之行使，當事人並無聲請之權
    ，法院亦無庸就其聲請為裁定。況審理本件聲請法官迴避事
    件之合議庭，並非原審法院依法審理本案即都市計畫事件(1
    10年度訴字第363號)之合議庭，對於本案之審理有無再開準
    備程序之必要，並無決定之權限，原裁定未就此部分予以論
    述，於法並無不合，併予指明。
六、據上論結，本件抗告為無理由。依行政訴訟法第104條、民
    事訴訟法第95條、第78條、第85條第1項前段，裁定如主文
    。　　　
中　　華　　民　　國　　111　 年　　9 　 月  　 29  　日
                    最高行政法院第四庭
                        審判長法官  陳　國　成　
                              法官　簡　慧　娟
                              法官　蔡　紹　良
                              法官　蔡　如　琪
                              法官　王　碧　芳

以  上  正  本  證  明  與  原  本  無  異
中　　華　　民　　國　　111 　年　　9 　　月　　29　　日
　　　　　　　　　　　　　　　書記官　葉　倩　如